臺灣基隆地方法院基隆簡易庭小額民事判決
111年度基小字第2640號
原      告  新安東京海上產物保險股份有限公司新北分公司

法定代理人  胡金成  
訴訟代理人  洪世鴻  
            鄭惟仁  
被      告  郭永鑫  

上列當事人間損害賠償事件，本院於民國111年10月26日言詞辯
論終結，判決如下：
    主  文
被告應給付原告新臺幣貳萬零玖元，及自民國一百一十一年十月
十四日起至清償日止，按年息百分之五計算之利息。
原告其餘之訴駁回。
訴訟費用新臺幣壹仟元由被告負擔新臺幣捌佰肆拾元，餘新臺幣
壹佰陸拾元由原告負擔。
本判決第一項得假執行。
    事實及理由
壹、程序部分：
    本件被告經合法通知，未於言詞辯論期日到場，核無民事訴
    訟法第386 條所列各款情形，爰依原告之聲請，由其一造辯
    論而為判決。
貳、實體部分：
一、原告主張：
　　被告於民國109年10月3日21時20分許，騎乘車號000-0000號
    普通重型機車（下稱被告機車），於基隆市七堵區明德二路
    （新台五線）、明德三路交岔路口（下稱系爭路口）左轉時
    ，不慎與同向直行車即原告承保、鄭婷云所有、張國墩駕駛
    之車號000-0000號自用小客車（下稱系爭車輛）發生碰撞，
    造成系爭車輛損害。系爭車輛受損部分經送廠修復，計支出
    維修費用新臺幣（下同）23,689元（工資：4,189元、塗裝
    ：14,050元、零件：5,450元）。原告承保系爭車輛保險，
    依保險契約給付上開維修費用，故依保險法第53條第1項規
    定取得代位求償權。爰依民法第184條第1項、191條之2規定
    ，提起本件訴訟等語。並聲明：被告應給付原告23,689元，
    及自起訴狀繕本送達翌日起至清償日止，按年息5%計算之利
    息。
二、被告未於言詞辯論期日到場，亦未提出書狀作何聲明或陳述
    。　
三、本院之判斷：
(一)按汽車、機車或其他非依軌道行駛之動力車輛，在使用中加
    損害於他人者，駕駛人應賠償因此所生之損害，民法第 191
    條之2 前段定有明文。次按駕駛人應注意車前狀況及兩車並
    行之間隔，並隨時採取必要之安全措施；車輛行至交岔路口
    ，左轉彎時，應距交岔路口30公尺前顯示方向燈或手勢，換
    入內側車道或左轉車道，行至交岔路口中心處左轉，並不得
    占用來車道搶先左轉，且轉彎車應讓直行車先行，道路交通
    安全規則第94條第3 項、第102 條第1 項第5 款及第7 款分
    別定有明文。查原告主張被告於109年10月3日21時20分許，
    騎乘被告機車於系爭路口左轉時，不慎與同向直行車即原告
    承保、鄭婷云所有、張國墩駕駛之系爭車輛發生碰撞，造成
    系爭車輛損害。系爭車輛受損部分經送廠修復，計支出維修
    費用23,689元（工資：4,189元、塗裝：14,050元、零件：5
    ,450元）之事實，業據原告提出行車執照、駕駛執照、車損
    照片、基隆市警察局道路交通事故當事人登記聯單、統一發
    票、估價單、維修明細表等件為證（頁15至37、43至59），
    並有基隆市警察局111 年9月22日基警交字第1110053938號
    函附本件事故相關資料（包含道路交通事故現場圖、道路交
    通事故調查報告表㈠㈡、道路交通事故談話紀錄表、道路交通
    事故初步分析研判表、相片黏貼紀錄表、採證光碟)在卷可
    稽（頁69至105），且經本院當庭勘驗警卷檢附採證光碟（
    詳本院111年10月26日言詞辯論筆錄所示之勘驗結果，頁126
    ）確認無誤。可知，本件事故發生當時雖係夜間，但天候陰
    、有照明、路面為柏油、乾燥、無障礙物、視距良好，復無
    其他不能注意之情事，被告駕車行經系爭路口左轉彎，本應
    於距交岔路口30公尺前顯示方向燈或手勢，換入內側車道或
    左轉車道，行至交岔路口中心處再行左轉，詎其甫見前方號
    誌變換，即逕行左轉，又未注意車況，保持其與左側車輛（
    即系爭車輛）之間距，並禮讓直行之系爭車輛先行，造成當
    時位在其左側直行之系爭車輛閃避不及，遂發生本件碰撞事
    故。從而，被告因過失不法行為，造成系爭車輛之所有權發
    生損害，兩者間有相當因果關係，被告自應負侵權行為損害
    賠償責任。
(二)復按所謂請求賠償物被毀損所減少之價額，得以修復費用為
    估定標準，但以必要者為限，例如修理材料以新品換舊品，
    應予折舊（最高法院 77年度第9次民事庭會議決議參照）。
　　又依行政院106年2月3日臺財稅字第10604512060 號函所頒
    之「固定資產耐用年數表」及行政院45年7月31日臺（45）
    財字第4180號令發布之「固定資產折舊率表」，車輛之耐用
    年數為5年，依定率遞減法計算每年折舊率為千分之369，且
    最後1年之折舊額，加歷年折舊累計額，其總和不得超過該
    資產成本原額之10分之9 ，另參酌營利事業所得稅查核準則
    第95條第6項規定，固定資產提列折舊採用定率遞減法則者
    ，以1年為計算單位，其使用期限未滿1年者，按實際使用之
    月數相當於全年之比例計算之，不滿1月者，以月計。本件
    系爭車輛出廠日期為107年5月，有行車執照在卷可按（頁15
    ），據本件事故發生時，計為2年6月，而系爭車輛之損害23
    ,689元，其中零件為5,450元，有統一發票、鼎隆汽車股份
    有限公司新莊廠鈑噴估價單、維修明細表附卷可憑（頁31至
    37、53至59），且與前述損害情節相符。是以，系爭車輛更
    換零件部分經扣除折舊後為1,770元（詳附表），加計工資4
    ,189元、塗裝14,050元後，共計20,009元（計算式：1770＋4
    189＋14050＝20009），原告之損害額即所得請求之維修費為2
    0,009元。　　
(三)末按被保險人因保險人應負保險責任之損失發生，而對於第
    三人有損失賠償請求權者，保險人得於給付賠償金額後，代
    位行使被保險人對於第三人之請求權，但其所請求之數額，
    以不逾賠償金額為限，保險法第53條第1項規定甚明。又損
    害賠償祇應填補被害人實際損害，保險人代位被害人請求損
    害賠償時，依保險法第53條第1 項規定，如其損害額超過或
    等於保險人已給付之賠償金額，固得就其賠償之範圍，代位
    請求賠償，如其損害額小於保險人已給付之賠償金額，則保
    險人所得代位請求者，應祇以該損害額為限（最高法院65年
    度台上字第2908號判決意旨參照）。本件原告所承保之系爭
    車輛因被告過失不法行為而受損，固已給付23,689元之保險
    金，然系爭車輛因毀損所減少之價額為20,009元，已認定如
    前，則原告依保險法第53條第1項規定，代位請求被告賠償
    之範圍，即應以該損害額為限，逾此範圍之部分，其請求即
    屬無據。
(四)綜上所述，原告依保險法第53條第1項、民法第191條之2前
    段之規定，請求被告給付20,009元，及自起訴狀繕本送達翌
    日即111年10月14日（頁109）起至清償日止，按年息5%計算
    之利息，為有理由，應予准許，逾此部分之請求，為無理由
    ，應予駁回。
四、本件係依小額程序所為被告部分敗訴之判決，依民事訴訟法
    第436條之20規定，應依職權宣告假執行，並依同法第436條
    之19規定，判決時一併確定訴訟費用額。
五、據上論結，本件原告之訴為一部有理由，一部無理由，依民
    事訴訟法第436條之23、第436條第2項、第385條第1項前段
    、第79條、第436條之19、第436條之20，判決如主文。
中　　華　　民　　國　　111 　年　　11　　月　　24　　日
                  基隆簡易庭法  官　曹庭毓
以上正本係照原本作成。
如不服本判決，應於送達後20日內，向本院提出上訴狀（上訴狀
應表明上訴理由）並繳納上訴審裁判費；如於本判決宣示後送達
前提起上訴者，應於判決送達後20日內補提上訴理由書（須按對
造人數附繕本）。
如委任律師提起上訴者，亦應一併繳納上訴審裁判費。
對於小額程序之第一審判決之上訴，非以其違背法令之理由，不
得為之。且上訴狀內應記載表明（一）原判決所違背之法令及其
具體內容。（二）依訴訟資料可認為原判決有違背法令之具體事
實者。
中　　華　　民　　國　　111 　年　　11　　月　　24　　日
　　　　　　　　　　　　　　書記官　黃婉晴
附表
-----
折舊時間           金額
第1年折舊值        5,450×0.369=2,011
第1年折舊後價值    5,450-2,011=3,439
第2年折舊值        3,439×0.369=1,269
第2年折舊後價值    3,439-1,269=2,170
第3年折舊值        2,170×0.369×(6/12)=400
第3年折舊後價值    2,170-400=1,770